最高法院刑事判決　　　　　　一○○年度台上字第二七四五號
上　訴　人　張祐霖
上列上訴人因違反毒品危害防制條例等罪案件，不服台灣高等法
院中華民國九十九年一月二十八日第二審判決（九十九年度上訴
字第七一號，起訴案號：台灣板橋地方法院檢察署九十八年度毒
偵字第六三七四號），提起上訴，本院判決如下：
    主  文
上訴駁回。
    理  由
按刑事訴訟法第三百七十七條規定：上訴於第三審法院，非以判
決違背法令為理由，不得為之；是提起第三審上訴，應以原判決
違背法令為理由，係屬法定要件。如果上訴理由書狀並未依據卷
內訴訟資料具體指摘原判決不適用何種法則或如何適用不當，或
所指摘原判決違法情事，顯與法律規定得為第三審上訴理由之違
法情形不相適合時，均應認其上訴為違背法律上之程式，予以駁
回。原審以依刑事訴訟法第三百五十條、第三百六十一條、第三
百六十二條、第三百六十七條規定，不服地方法院之第一審判決
而上訴者，須提出上訴書狀，並應敘明具體理由，為上訴必備之
程式；其所提出之書狀未敘述上訴理由，或僅曾以言詞陳述上訴
理由者，均應於上述期間屆滿後二十日內補提理由書於第一審法
院。第一審法院經形式審查，認未提出上訴理由者，應定期間先
命補正；逾期未補正者，為上訴不合法律上之程式，應以裁定駁
回。倘已提出上訴理由，但所提非屬具體理由者，則由第二審法
院以上訴不合法律上之程式，判決駁回。而所謂具體理由，必係
依據卷內既有訴訟資料或提出新事證，指摘或表明第一審判決有
何採證認事、用法或量刑等足以影響判決本旨之不當或違法，而
構成應予撤銷之具體事由，始克當之；倘僅泛言原判決認定事實
錯誤、違背法令、量刑失之過重或過輕，而未依上揭意旨指出具
體事由，或形式上雖已指出具體事由，然該事由縱使屬實，亦不
足以認為原判決有何不當或違法者，皆難謂係具體理由，俾與第
二審上訴制度旨在請求第二審法院撤銷、變更第一審不當或違法
之判決，以實現個案救濟之立法目的相契合，並節制濫行上訴。
又第二審法院認為上訴書狀未敘述理由，依刑事訴訟法第三百六
十七條但書規定，始應定期間命其補正。如認上訴書狀已敘述理
由，但其理由非屬具體，其所為上訴，即不符上訴之法定要件，
自得逕行判決駁回，無定期命補正問題。上訴人張祐霖不服第一
審判決，提起上訴，理由略稱：(一)、警方於民國九十八年八月二
十七日係持案由為「槍砲」之搜索票前往上訴人住處搜索，上訴
人主動告知有施用第一級毒品海洛因及第二級毒品甲基安非他命
之犯行，並主動交出剩餘海洛因、甲基安非他命及夾鍊袋、分裝
杓、針筒等器具，使警方知悉上訴人施用毒品等犯行。又上訴人
因生活困苦與壓力，始藉毒品來慰藉與逃避，事後已深感悔悟，
並於自首後之九十八年九月四日至同年十一月二十四日間，自行
前往台北市立聯合醫院昆明院區接受美沙冬藥物替代治療，決心
遠離毒品，上訴人所為應依刑法第六十二條自首之規定減輕其刑
。(二)、上訴人雖坦承施用毒品，惟究何時施用該等毒品，施用毒
品幾次，綜觀原判決所列證據僅可證明上訴人曾施用該等毒品，
就施用時間與次數等重要事項，並無任何補強證據可資印證，而
係僅以上訴人自白作為伊施用毒品之唯一證據，違反刑事訴訟法
第一百五十六條第二項之規定，原判決認事用法顯有違誤。(三)、
本件所涉毒品危害防制條例第十條施用毒品罪，性質上乃屬集合
犯，應僅論以一個施用毒品罪即可，原審竟論以兩個施用毒品罪
，而予以併罰，尚有違誤。(四)、上訴人需照顧年邁父親與妻兒，
因經濟壓力，生活困頓，一時失意方藉由毒品來慰藉與逃避，犯
罪動機及目的實情有可原；又上訴人所為固然違反社會法益，具
潛在之危險性，但上訴人犯後極為後悔，立即採取戒治手段，未
造成社會重大之危險或損害；再上訴人犯後已自行前往醫院接受
診斷與戒治，足認上訴人已決心遠離毒品，真誠悔悟，犯後態度
實屬良好，已符合刑法第五十九條所指犯罪情狀顯可憫恕，如科
以最低刑度仍嫌過重之情形，應酌予減輕其刑云云。認上訴人上
訴第二審所為指摘，均屬其個人對法律之誤解，並非依據卷內既
有訴訟資料或提出新事證，指出或表明第一審判決有何採證認事
、用法或量刑等足以影響判決本旨之不當或違法，而構成應予撤
銷之具體事由，與未以書狀敘述具體理由無異，其上訴不合法律
上之程式，因而不經言詞辯論逕行判決駁回其在第二審之上訴。
已詳述其認定之依據及理由。乃上訴人不服第二審判決，提起第
三審上訴，並未具體指摘原審以上訴人對第一審判決提起上訴未
敘明具體理由，而不經言詞辯論駁回上訴人在第二審之上訴，究
竟有何具體違背法令情形，徒以其犯後深感悔悟，主動接受治療
，決心遠離毒害，上訴人在神智漸趨清醒後，發覺案發時精神狀
態極差，原本陳述九十八年八月二十七日上午七時許施用海洛因
一節與事實不符，原判決採為認定犯罪事實之唯一證據，認定事
實有誤，而為單純事實之爭辯。又以其除需照顧年邁父親及妻兒
外，加上經濟壓力，致生活陷入困難，一時失意，方借毒慰藉，
以獲得暫時逃避，犯後懊悔不已，深感愧對家庭，並坦承犯行，
自行前往戒治，絕無破壞社會秩序之故意，請求依刑法第五十九
條酌減其刑，給予易科罰金或服勞役之自新機會云云。均難認係
具體指摘之合法上訴第三審理由。應認上訴人之上訴均違背法律
上之程式，併予駁回。
據上論結，應依刑事訴訟法第三百九十五條前段，判決如主文。
中    華    民    國  一○○  年    五    月  二十五  日
                      最高法院刑事第六庭
                          審判長法官  洪  文  章  
                                法官  王  居  財  
                                法官  郭  毓  洲  
                                法官  沈  揚  仁  
                                法官  林  瑞  斌  
本件正本證明與原本無異
                                      書  記  官  
中    華    民    國  一○○  年    五    月  二十六  日
                                                      Q